臺灣士林地方法院民事裁定　　　　　　　96年度財管字第13號
聲　請　人　臺北市政府
法定代理人　甲○○
代　理　人　張瓊文
聲請人聲請選任被繼承人丙○○之遺產管理人事件，本院裁定如
下：
    主  文
選任乙○○（女，民國○○年○ 月○○日生，身分證統一編號：Ｚ000
000000號，住臺北市○○區○○街249 巷19號2 樓）為被繼承人
丙○○（男，民國○○年○ 月○○日生，身分證統一編號：Ｚ0000000
00號，生前住臺北市○○區○○街249 巷19號2 樓，已於民國95
年4 月6 日死亡）之遺產管理人。
准對被繼承人丙○○之大陸地區以外之繼承人為承認繼承之公示
催告。
被繼承人丙○○之大陸地區以外之繼承人，應自前項公示催告最
後登載新聞紙之日起壹年貳月內承認繼承。上述期限屆滿，無繼
承人承認繼承時，被繼承人丙○○之遺產，於清償債權並交付遺
贈物後，如有賸餘即歸屬國庫。
程序費用由被繼承人丙○○之遺產負擔。
    理  由
一、按先順序繼承人均拋棄其繼承權時，由次順序之繼承人繼承
    ，其次順序繼承人有無不明或第四順序之繼承人均拋棄其繼
    承權者，準用關於無人承認繼承之規定，民法第1176條第6
    項定有明文。次按繼承開始時，繼承人有無不明，而無親屬
    會議或親屬會議未於一個月內選定遺產管理人者，利害關係
    人得聲請法院選任遺產管理人，並由法院依公示催告程序，
    定六個月以上之期限，公告繼承人，命其於期限內承認繼承
    ，民法第1177條、第1178條第1 項、第2 項規定甚明。
二、本件聲請意旨略以：被繼承人丙○○現仍欠繳95年度地價稅
    新臺幣（下同）2,139 元尚未繳納，但其仍遺有臺北市○○
    區○○段3 小段27地號土地（權利範圍23/10000），因被繼
    承人已於民國95年4 月6 日死亡，其繼承人皆已拋棄繼承，
    亦未依民法第1177條選定遺產管理人，以致稅捐無法徵起，
    為此爰依民法第1178條之規定，聲請選任被繼承人之妻乙○
    ○為被繼承人之遺產管理人等語，並提出戶籍資料、家庭成
    員資料查詢清單、本院家事法庭准予備查函、95年度地價稅
    欠稅總歸戶查詢單、系爭不動產登記查詢資料等件為證。
三、經查，聲請人主張被繼承人丙○○已於95年4 月6 日死亡，
    其法定各順序之繼承人均已拋棄繼承，且經法院准予備查在
    案等情，業據提出上揭證據作為佐證，並經本院調閱95年度
    繼字第699 、837 號繼承事件卷宗查核無誤，自堪信為真正
    。又本件被繼承人之法定各順位繼承人均已拋棄繼承，亦未
    經親屬會議選定被繼承人之遺產管理人，而被繼承人現仍滯
    欠地價稅2,139 元尚未繳納，聲請人既為稅捐稽徵機關，其
    對於被繼承人之遺產具有利害關係，自屬法律上之利害關係
    人，故聲請人聲請選任被繼承人之遺產管理人，自屬有據，
    應予准許。本院審酌被繼承人之妻乙○○雖已拋棄繼承，現
    無清償被繼承人生前所欠債務之義務，惟仍有協助清理遺產
    之道義責任，且被繼承人生前與其妻乙○○同住一處，乙○
    ○於被繼承人往生後，旋於法定期限內向法院聲明拋棄繼承
    ，可見乙○○對於被繼承人生前之資產、負債情形具有相當
    程度之瞭解，衡情應較與被繼承人毫無關係之他人或公務機
    關，更加瞭解被繼承人之財產狀況，應能妥適處理被繼承人
    之遺產事宜。況乙○○亦已到庭表示願意擔任被繼承人丙○
    ○之遺產管理人等語無訛（見本院96年4 月24日非訟事件筆
    錄），爰認選任乙○○為被繼承人丙○○之遺產管理人為宜
    ，並依法為承認繼承之公示催告。
四、依非訟事件法第157條，裁定如主文。
中　　華　　民　　國　　96　　年　　6 　　月　　28　　日
                  家事法庭  法　官　陳章榮
右正本係照原本作成。
如對本裁定抗告，應於裁定送達後十日內向本院提出抗告狀。
中　　華　　民　　國　　96　　年　　6 　　月　　28　　日
                            書記官  張竣閔
